【裁判字號】    97,勞上易,7
【裁判日期】    970702
【裁判案由】    給付資遣費等
【裁判全文】
臺灣高等法院民事判決                 97年度勞上易字第7號
上  訴  人  乙○○
訴訟代理人  張清浩律師
被上 訴 人  台灣中外製藥股份有限公司
法定代理人  甲○○○
訴訟代理人  陳金泉律師
            葛百鈴律師
            李瑞敏律師
上列當事人間給付資遣費等事件，上訴人對於中華民國96年11月
23日臺灣臺北地方法院96年度勞訴字第101號第一審判決提起上
訴，並為訴之減縮，本院於97年6月18日言詞辯論終結，判決如
下：
    主      文
上訴駁回。
第二審訴訟費用由上訴人負擔。
    事實及理由
壹、程序部分
一、按訴之變更或追加，非經他造同意，不得為之。但第255條
    第1項第2款至第6款情形，不在此限；又被告於訴之變更或
    追加無異議，而為本案之言詞辯論者，視為同意變更或追加
    ，且為第二審程序所準用。民事訴訟法第446條第1項、第25
    5條第2項、第463條分別定有明文。查上訴人於原審聲明求
    為被上訴人應給付訴人新台幣（下同）52萬7751元及自96年
    6月15日起至清償日止，按週年利率5%計算之利息；嗣於本
    院自認被上訴人以溢付薪資2萬3484元抵銷之主張，聲明求
    為被上訴人應給付50萬4267元及自96年6月15日起至清償日
    止，按週年利率5%計算之利息（見本院卷第184頁）；係屬
    減縮應受判決事項之聲明，且被上訴人對之無異議，而為本
    案之言詞辯論，核無不合，先此敘明。
貳、實體部分
一、上訴人主張（上訴後未主張部分不再贅述）：伊自87年8月1
    7日起受僱被上訴人擔任業務員，負責桃園、苗栗地區藥品
    銷售業務。詎被上訴人未經伊同意，自96年1月1日起擅自大
    幅調昇競賽獎金之業績標準，按伊就新產品RENAGEL之銷售
    ，於95年度銷售標準原為132瓶，96年度竟調整為463瓶，調
    幅高達251%，相較於被上訴人自訂之成長目標120%、其他同
    仁之成長目標85%至120%等標準，被上訴人顯有打壓伊致工
    資減少之故意，亦因此導致伊無法獲得96年度新藥之競賽獎
    金，使伊原本可得之工資減少。且伊曾於96年1月21日加班
    半日（原審另主張96年4月15日假日加班部分，上訴後已不
    主張），舉辦腎友會活動，依勞動基準法第39條規定，被上
    訴人本應加倍發給工資，然被上訴人始終未依法發放，足見
    被上訴人有不依勞動契約給付工作報酬之情事（於原審另主
    張被上訴人有違反勞動契約及勞工法令而損害伊之權益部分
    ，因已逾除斥期間，上訴後已不再主張）。伊乃於96年5月1
    4日寄發存證信函，依勞動基準法第14條第1項第5款規定，
    終止兩造間之勞動契約，依勞動基準法第14條第4項準用同
    法第17條規定，以伊離職前月平均工資6萬5638.83元（按伊
    與被上訴人終止契約前6個月平約薪資，即9 6年5月前之6個
    月：固定薪部分為4萬9000元+5200元+1800元=5萬6000元、
    變動薪則為96年1月競賽獎金3萬2900元、96年3月競賽獎金2
    萬4000元、96年1月21日加班費933元），依勞動基準法舊制
    之工作年資為6年11個月、適用勞工退休金條例之新制年資
    為1年10月15日，被上訴人應給付伊資遣費51萬5538元。另
    被上訴人對於業務員於假日出勤工作之給薪方式，係半日計
    給500元、全日計給1000元，然依伊自92年起至96年離職時
    止之月薪（即固定薪）計算，被上訴人尚短付伊加班費數額
    1萬2213元。為此，爰依兩造間勞動契約之法律關係，及勞
    動基準法第17條規定，起訴請求被上訴人給付資遣費及自92
    年至96年5月15日之假日加班費差額，以及自96年6月15日起
    至清償日止之法定利息等語。
二、被上訴人則以：上訴人自87年8月17日起即進入伊處擔任業
    務員工作，並負責桃園、苗栗地區業務；近年來因景氣不佳
    ，許多企業紛紛大幅調整薪資結構，伊反其道而行，自95年
    1月起大幅增加業務人員之基本薪，縮減浮動業績獎金比例
    ，因而上訴人94年之基本薪為3萬4603元，95年度即調整成4
    萬9000元，至96年1月1日，為因應大環境，伊始就所屬24位
    業務員為全面性之業務負責地區及業績標準調整，其中上訴
    人所負責地區調整後雖改為新竹、苗栗地區，其業績標準並
    經調高，然此調整並非針對上訴人個人所設，也未超出上訴
    人能力範圍，伊甚至給付上訴人最高之交通補助，故上訴人
    僅需出具工作報表予伊，即得領取7成之基本薪，亦得視業
    績成績計算其餘3成獎金，足見伊對於上訴人之勞動條件及
    福利並未為任何不利益之變更。本件上訴人實因個人生涯規
    劃而有離職需求，而以勞動契約有不利益變更為藉口以存證
    信函向伊表示終止契約，伊雖履經解釋並告知上訴人如未依
    約到職服勤，將以曠職論，惟上訴人去意甚堅，自96年5月1
    0日後即未再提供任何勞務，亦未繳交任何工作報表且連續
    曠職達3日以上，伊不得已於96年5月23日依勞動基準法第12
    條規定終止與上訴人間勞動契約，並於同年月29日再以存證
    信函重申前揭意旨，伊自始未有違反勞動契約或勞工法令致
    上訴人權益受損之情事至明，上訴人於96年5月14日所為終
    止並不合法，伊並無給付資遣費之義務。次查，上訴人等業
    務員每月均領有業務津貼，其上下班時間亦屬彈性毋庸打卡
    ，若遇有假日舉辦促銷活動之出勤，原得請領半日500元、
    全日1000元之補貼，嗣亦於96年開始採得擇日申請補休而不
    給付加班費之制度，此制亦為行政院勞工委員會87年8月31
    日（87）勞動二字第037426號函釋予以肯認，故伊已就上訴
    人假日加班給付對價，並無短付加班費情形，上訴人所述96
    年4月15日出勤，應認業經伊以補休方式處理，伊自無積欠
    上訴人任何加班費可言。且伊計薪方式係於次月5日發薪，
    如有請假扣薪情形則係於再次月計算，而依上訴人5月之薪
    資發放明細可知，伊就上訴人於96年4月20日補休並未扣薪
    ，而上訴人至提起本件訴訟前，亦未就該日請假事件或假日
    出勤給薪或補休等情提出異議，故上訴人就96年4月15日之
    假日出勤應無任何權利減損可言。另關於上訴人薪資計算，
    其中伙食津貼與交通津貼並非工作對價，不應計入薪資。兩
    造間勞動契約既經伊於96年5月23日以上訴人曠職、未依約
    給付勞務為由合法終止，則上訴人請求伊給付資遣費、假日
    加班費云云，並無理由等語，資為抗辯。
三、本件經原審判決上訴人之訴及假執行之聲請均駁回。上訴人
    就原審判決其敗訴部分提起上訴，並減縮聲明為：（一）原
    判決關於後開（二）部分廢棄。（二）被上訴人應給付上訴
    人50萬4267元，及自民國96年6月15日起至清償日止，按週
    年利率5%計算之利息。並補稱：伊於96年1月21日假日出勤
    0.5日，被上訴人並不爭執，而被上訴人係於96年1月初，向
    業務員宣佈假日出勤不給予加班費，亦未表示得補休，係至
    96年4月初始宣佈就假日出勤可另擇日補休，惟仍未表示得
    溯及至96年1至3月之假日出勤亦得補休，且被上訴人於96年
    4月9日發給各業務員之電子郵件就假日工作補休之申請，更
    規定「需於發生日起兩週內事先口頭報請核准請畢。」而96
    年1月21日之假日加班早已經過2個半月，豈有仍可申請補休
    之可能，從而被上訴人所稱仍可補休，以及業務員可攜帶家
    眷參加腎友會活動云云，均係不實之藉口。更何況依行政院
    勞工委員會87年8月31日（87）勞動2字第037426號函釋係謂
    「勞工於休假日工作後，勞雇雙方如協商同意擇日補休者，
    為法所不禁。」則雇主如欲就休假日出勤改為擇日補休，應
    經勞工同意，否認仍應給予加班費，而伊從未同意上開變更
    ，更於96年3月5日及96年3月22日分別在桃園縣及新竹縣進
    行勞資爭議協調，要求被上訴人給付加班費。因此就該日之
    加班費，自應該當於勞動基準法第14條第1項第5款之事由。
    又伊於進入被上訴人時即言明負責區域為桃園地區為主，並
    非桃竹苗地區，被上訴人卻將伊調整至醫療資源較為缺乏之
    新竹及苗栗，且要求伊達成之96年計算新藥業績數量絕對值
    高達463瓶，僅次於醫療資源最豐富之台北市，居於第二高
    ，顯失公平。而被上訴人復稱上開調整係依每個業務員95年
    7月至11月平均業績實數加上區域內洗腎診所數量每間一瓶
    而得，惟經伊核算根本與事實不符，且上開計算方法更未考
    慮業務員區域內每間醫療機構洗腎病床數量差異極大，自非
    合理。且被上訴人對於業務員之計畫業績達成率又自60%調
    整成須達100%始給予競賽獎金，以致伊自95年1月至4月之獎
    金為5萬9500元（3萬5000元＋2萬4500元），至96年1月至4
    月僅餘2萬4500元，顯已屬不利益之變更，且未經事先溝通
    及同意，自非合法，伊並已於96年1月23日即向被上訴人表
    示拒絕。而伊依原負責之區域及業績標準，得獲取較高之競
    賽獎金，即為業績獎金，其支領具有經常性，屬於伊薪資中
    每2個月計算發放之浮動薪資，並非按件計酬，自屬勞動基
    準法第2條第3款所定義之工資。而雇主對於勞工勞動條件為
    不利益之變更，因而致伊之業績獎金減少，即同時該當於勞
    動基準法第14條第1項第5款、第6款之事由，伊自得任擇有
    利之條款主張，而依該條項第5款終止勞動契約時，並無同
    條第2項所定30日除斥期間規定之適用，且勞動基準法就上
    開終止事由，亦未如同法第12條第1項第4款所定限於情節重
    大，則不論雇主未依契約給付之工資數額多寡，勞工均得終
    止勞動契約，從而伊於96年5月14日所為終止之意思表示應
    屬有效，自得依法請求給付資遣費。更何況，被上訴人並非
    依勞動基準法第84條之1規定，經中央主管機關核定公告之
    監視性、間歇性或其他性質特殊之工作，被上訴人就92年起
    至96年5月止之假日加班費補發，亦均不符合同法第39條規
    定之標準，不得僅以勞雇雙方約定之工資內容，不低於基本
    工資加計延時工資及例、休假日之工資總額時，即認不違反
    勞動基準法，而應以雇主之經常性給與作為加班費之計算標
    準，此見解亦經最高法院95年度台上字第1743號民事判決所
    肯認，則自得請求被上訴人另給付假日加班費1萬2213元等
    語。
四、被上訴人則聲明：上訴駁回。亦補稱：上訴人之業績未達業
    績標準即無業績獎金請求權，並無勞動基準法第14條第1項
    第5款適用之可能，至多亦僅係有無同條項第6款適用之問題
    ，而本件上訴人終止契約之表示早已逾同條第2項所定30日
    之除斥期間，自不生效。且業務員之業務獎金乃屬浮動收入
    ，法律上應認為係屬承攬報酬性質，而業績標準調整之目的
    純在提升整體銷售業績，其銷售計畫之擬定亦經多方考量，
    並一體適用於全體業務員，絕無刻意刁難之情事，純屬雇主
    經營權決策事項，非勞工所能干涉。且在96年7月以後接手
    上訴人業務之新進員工，仍得領取業績獎金，足見並無不合
    理。而伊公司所屬業務員並不需要上、下班打卡，且業務員
    假日出勤僅係為自己爭取業績，本無所謂加班費。而於96年
    起伊公司就假日出勤亦改以補休代替，並經勞工同意，雖補
    休方案係於96年4月始公布，但並未禁止員工就96年1月至3
    月之假日出勤申請補休，上訴人不得以其未申請而主張伊短
    付加班費。至於92年至95年之假日出勤給付方式，係上訴人
    自始同意且行之多年均無異議，上訴人於離職後卻主張短付
    加班費，顯無理由等語。
五、兩造不爭執之事項
（一）上訴人自87年8月17日起受僱被上訴人擔任業務員，負責
      藥物銷售業務，其負責之業務區域原為桃園、苗栗，嗣自
      96年1月1日起再調整為新竹、苗栗。而其每月給與內容包
      含固定薪及業績獎金2部分，其中固定薪包括基本薪、業
      務津貼及伙食津貼，自93年7月起至95年1月止，上訴人之
      基本薪為3萬4603元，95年2月起調整成4萬9000元，業務
      津貼及伙食津貼均維持5200元及1800元未變。此外，並依
      上訴人之實際業績，每2個月計算、核發乙次競賽獎金。
      若遇有假日加班情形，於96年度以前，得以半天500元、1
      天1000元計算加班費；96年度以後則採取補休制度。
（二）嗣上訴人於96年5月14日以存證信函向被上訴人表示依勞
      動基準法第14條第1項第5款、第6款規定終止兩造間勞動
      契約；被上訴人亦於96年5月23日以上訴人曠職、未依約
      給付勞務為由與上訴人終止契約。
（三）上揭事實，有存證信函、回執、員工資料、薪資資料明細
      、獎金列表、被上訴人函、請假事宜電子郵件（以上均影
      本）附卷可稽（見原審卷第10至11頁、第26至28頁、第34
      頁、第45頁），自堪信為真實。
六、本件之爭點如下：
（一）被上訴人有無勞動基準法第14條第1項第5款規定之情形？
  １、被上訴人調整上訴人於新藥RENAGEL之業績標準及其負責
      銷售地區之行為，是否係屬不依勞動契約給付工作報酬之
      情形？
  ２、被上訴人不給付96年1月21日加班費之行為，是否屬不依
      勞動契約給付工作報酬之情形？
（二）上訴人終止兩造間勞動契約並請求給付資遣費，有無理由
      ？金額若干？
（三）被上訴人有無短付上訴人自92年起至96年5月止之加班費
      ？
七、茲分別論述如下：
（一）上訴人主張依勞動基準法第14條第1項第5款規定終止勞動
      契約，請求資遣費，尚非有據：
  １、本件上訴人主張被上訴人未經伊同意，而調整伊之業務負
      責區域為醫療資源缺乏之新竹及苗栗，更大幅提高伊之業
      績標準，致伊無法依往年領取競賽獎金，係屬未依勞動契
      約給付工資等語，為被上訴人所否認。經查，勞動基準法
      施行細則第7條第1款規定，工作場所及應從事之工作有關
      事項應於勞動契約中由勞資雙方自行約定，故其變更亦應
      由雙方自行商議決定。如雇主確有調動勞工工作必要，應
      依下列原則辦理：1.基於企業經營上所必需；2.不得違反
      勞動契約；3.對勞工薪資及其他勞動條件，未作不利之變
      更；4.調動後工作與原有工作性質為其體能及技術所可勝
      任；5.調動工作地點過遠，雇主應予以必要之協助（參照
      內政部74年9月5日發布之74台內勞字第328433號函釋）。
      從而，雇主於勞動契約並無約定不得為職務或地區調動，
      而基於企業經營上所必需，對於勞工之勞動條件，並無不
      利益之變更，且係勞工能力所能勝任之前提下，固得為地
      區或職務之調動，否則即屬勞動契約變更之要約，應與勞
      工協商，經勞工同意後始得為之。而上開函釋係就調職之
      基準而為，則雇主調整業務員負責區域自得參照。且就雇
      主調整勞工執行職務之範圍，並同時調整績效獎勵標準時
      ，雖與上開調職原則不同，惟如其調整確係企業經營上所
      必需，且無權利濫用之情形下，仍應認為具有合理性。經
      查本件上訴人於原審稱其原負責業務區域為桃園、苗栗（
      見原審卷第48頁反面），嗣變更為新竹、苗栗，且被上訴
      人每年均會調高業務員之業績達成標準等情，業經證人陳
      維義、呂禮賢到庭證述其詳（見原審卷第126、127頁），
      堪認就被上訴人有權調整上訴人負責業務地區及業績標準
      ，兩造間於勞動契約成立之始即有合意。
  ２、其次，被上訴人於96年1月1日調整業務員之業務區域及業
      績標準，並非僅就上訴人為之，其所屬業務員中每名業務
      員應達成RENAGEL新藥銷售業績均有調整，且有多達14名
      業務員之新藥銷售範圍均有變動，有被上訴人提出上訴人
      不爭執真正之95年度實績及96年度計劃成長比表為證（見
      原審卷第68頁、第194頁），而以上訴人職務本係至其業
      務區域內之診所、醫院銷售被上訴人所生產、研發之藥物
      ，被上訴人則藉由上訴人銷售行為獲利，則被上訴人為鼓
      勵上訴人提高銷售業績，預先設定績效標準、調整業績獎
      金分配比例及上下限金額等，應認係企業經營上之必要，
      具有合理性。至於上訴人主張所有調整之業務員中，伊調
      整負責業務之區域醫療資源缺乏，但新藥業績標準卻調為
      第2高，僅次於醫療資源豐富之台北區業務員，顯不合理
      ，而其所舉證人吳國輝及曹瑞峰亦於原審證稱新竹、苗栗
      以往係屬銷售情形較差地區等語（見原審卷第270頁、第2
      71頁）。惟查整體性之業務調整，本難期一律均等，不免
      有部分人獲益，部分較不利之現象，如非有意針對特定勞
      工為特別不利益之調整，即難遽認雇主之調整行為係屬權
      利濫用，而本件上訴人96年計算業績，其新藥數量並非最
      高，而成長比率亦非最大（見原審卷第68頁），且上訴人
      復不否認被上訴人於調增上訴人之96年新藥計畫業績同時
      ，亦調降其舊藥之業績標準（見本院卷第196頁），更足
      見被上訴人應無明顯蓄意刁難上訴人之情形。且查關於被
      上訴人96年度業績目標之制定，證人即上訴人原主管呂禮
      賢於原審證稱其調整係依照醫院規模、業務員潛力以及兩
      位副課長想法分配。而調整業績時，一併做區域調整是因
      應市場的需求，上訴人由原來桃園、苗栗，調整為新竹、
      苗栗，是考量地域比較接近，眾績調整不是只有針對上訴
      人，其他員工都有調整等語（見原審卷第127頁）。而上
      訴人負責之區域自桃園、苗栗調整為新竹、苗栗，在地區
      距離上確有較為接近之便利，尚屬合理之考量。另證人胡
      珮琳亦於原審證稱業績調整係依照業務員95年7月到11月
      業績除以5，再依照業務員負責區域內洗腎中心數量1家1
      瓶計算等語（見原審卷第130頁），則上開標準之核定亦
      非全無合理之基礎。而上訴人雖認為上開計算不實，惟如
      依上開方式精確計算，其96年新藥之計畫業績應為504瓶
      （見本院卷第194頁計算表），而被上訴人實際上僅設定
      上訴人應達成之業績獎勵標準為463瓶，對於上訴人並無
      不利。尤其，上訴人離職後，接替上訴人之業務員楊子瑩
      亦係以相同之區域及標準推展業績，亦能領取競賽獎金，
      此亦為上訴人所不爭執，更足見被上訴人並非針對上訴人
      刻意刁難，難認被上訴人有濫用調整權利之情形。
  ３、再查勞動基準法第14條第1項第5款所稱工作報酬，參照同
      法第2條第3款關於工資之規定，不僅係指勞工因工作而獲
      得之報酬，且須係經常性之給與，始足當之。倘雇主為改
      善勞工生活而給付非經常給與；或為其單方之目的，給付
      具有勉勵、恩惠性質之給與，即非為勞工之工作給付之對
      價，與勞動契約上之經常性給與有別，應不得列入工資之
      範疇，至屬灼然（最高法院79年度台上字第242號判決參
      照）。而依被上訴人所提出上訴人不爭執真正之近5年薪
      資資料所示，競賽獎金之取得係依上訴人達成結果與否之
      不確定性、變動性而發給之激勵給與，與因從事工作獲致
      每月穩定、經常性，且不論結果如何皆須發給之薪資，性
      質不同，而上訴人於調整業務區域及業績標準前之95年間
      ，其競賽獎金新、舊藥合計自8400元至35000元不等，數
      額差距極大，而95年3、4月間曾經未領得任何新藥獎金，
      另95年5、6月及9、10月則未領到舊藥獎金（見原審卷第2
      8頁）；而證人吳國輝更於原審證稱，常有業務員年初拿
      得到業績獎金，年終拿不到業績獎金情形等語（見原審卷
      第270頁），證人曹瑞豐亦證稱，伊於95年間曾領過1期新
      藥獎金，96年間尚未領過新藥獎金，新藥業績大多是北區
      業務員才領得到，中區大部分都沒領到，但就北區來看，
      領到的人也不多等語（見原審卷第271頁），堪認競賽獎
      金乃為激勵員工士氣，加強推展業績、督導績效而發給，
      常因業績未達標準而未能領取，已難認當然係屬上開規定
      所稱之經常性給與。
  ４、又按勞動基準法第14條第1項第5款所規定之雇主不依勞動
      契約給付工作報酬，應係指雇主對於已發生之薪資債務有
      給付遲延或不完全給付之債務不履行情事而言。此種債務
      不履行情事，雖亦屬雇主違反勞動契約之情事，然因工資
      遲延給付之違約情節特別重大，故設為獨立之終止事由，
      且無除斥期間之適用。從而，此自係指在薪資債權已確定
      發生之情形下，而雇主未依期如數給付薪資者，方有前述
      第5款之適用。否則，如薪資債權是否發生及其數額尚未
      確定，則勞工究竟得否領取薪資及其金額為若干，仍屬未
      知，即難認雇主未依約給付工作報酬。此時即使認為雇主
      調整勞動條件有違反勞動契約或勞工法令之情事者，仍應
      適用勞動基準法第14條第1項第6款規定，並受同條第2項
      所定應於30日除斥期間主張之限制。本件上訴人主張被上
      訴人未經勞工同意即逕行調整業務負責區域及業績標準，
      惟既然上訴人嗣亦已實際至經指派之新負責區域推展業績
      ，而其原負責之桃園區域，事實上已無業績存在，而上訴
      人亦未主張及舉證即使依舊有之業績標準，其確有可領取
      之競賽獎金及其數額為若干，則即使認為競賽獎金亦屬工
      資，被上訴人之調整標準有欠合理，亦難謂被上訴人有何
      未依勞動契約給付工作報酬之情事。而本件上訴人至遲於
      95年底即已知悉被上訴人調整業務負責區域及96年度業績
      標準，而遲至96年5月14日始以存證信函主張終止契約，
      已逾除斥期間，此為上訴人所不爭執。而其主張仍得改依
      勞動基準法第14條第1項第5款之規定終止勞動契約，請求
      依同法第17條規定給付資遣費，核非有據。
  ５、上訴人另主張被上訴人不給付96年1月21日之假日加班費
      ，亦該當勞動基準法第14條第1項第5款之規定云云，被上
      訴人則予否認，辯稱自96年起假日加班已改為補休，係上
      訴人未申請補休等語。經查，行政院勞工委員會87年8月3
      1日（87）勞動2字第037426號函釋謂：「查勞動基準法第
      三十九條規定勞工於休假日工作，工資應加倍發給，至於
      勞工應否於休假日工作及該假日須工作多久，均由雇主決
      定，應屬於事業單位內部管理事宜。勞工於休假工作後，
      勞雇雙方如協商同意擇日補休，為法所不禁。但補休時數
      如何換算，仍應由勞雇雙方協商決定。」。因此，勞工於
      休假日工作時，雇主固應給予加班費；但雇主如經與勞工
      協商同意，非不得改以擇日補休之方式代替。而本件上訴
      人受僱被上訴人期間，於假日出勤者，在96年1月1日以前
      ，兩造原約定得以半天500元、1天1000元計算加班費，在
      96年1月1日之後則取消上開計給加班費制度等情，為兩造
      所不爭執，雖然上訴人主張被上訴人於96年1月至3月間並
      未告知取消加班費後，得就假日出勤申請補休，係至96年
      4月後始告知業務員可以補休，為被上訴人所不爭執。而
      上訴人雖主張其亦曾於96年3月5日及22日勞資爭議調解時
      表示不同意，惟其嗣後另於96年4月15日假日加班半日，
      卻申請於同年月20日補休1日，足見上訴人就96年所實施
      之假日出勤換補休新制，勞資爭議調解後亦已同意，則上
      訴人辯稱其始終未同意云云，自非可採。雖然上訴人復謂
      96年4月15日之假日出勤換補休，被上訴人於伊96年4月19
      日出國後事後改悔未核准，惟被上訴人就當日之缺勤實際
      上亦未以曠職扣薪處理，亦為上訴人所不爭執，且此更不
      影響上訴人曾同意假日出勤改以補休代替，始提出申請之
      事實，自仍應認假日出勤改以擇日補休代替，業經兩造合
      意。至於被上訴人至96年4月始宣布得補休，既未禁止上
      訴人就96年1月起之假日出勤亦申請補休，而上訴人雖謂
      被上訴人另規定補休必須於兩週內事先以口頭報准，自無
      從追溯至96年1月之假日加班云云，惟既然被上訴人上開
      規定係於96年4月始規定，自係宣布後始實施，無從要求
      在96年初之假日加班，其補休亦應在兩週內口頭報准，要
      屬當然，上訴人並未實際就該日之假日出勤申請補休，自
      不能遽謂被上訴人必將否准。況且，即使被上訴人不同意
      該日之補休，亦僅係上訴人得要求補休而已，尚非等同被
      上訴人未依勞動契約給付工作報酬。從而，被上訴人另以
      此部分假日出勤，主張依勞動基準法第14條第1項第5款終
      止勞動契約，並依同法第17條規定請求給付資遣費，亦無
      可採。
（二）上訴人主張被上訴人短付自92年起至96年5月止之加班費
      ，亦非可採：
  １、按工資由勞雇雙方議定之，但不得低於基本工資，勞動基
      準法第21條第1項定有明文。則為顧及勞雇雙方整體利益
      及契約自由原則，如勞雇雙方自勞動契約成立時即約定假
      日工資給付之方式，且所約定工資又未低於基本工資加計
      延時工資及例、休假日之工資總額時，即不應認為違反勞
      動基準法之規定，勞雇雙方自應受其拘束。
  ２、經查，本件上訴人自受僱被上訴人時起，兩造即約定上訴
      人平日上、下班無需打卡簽到、退，每月固定給付基本薪
      、業務津貼及伙食津貼，自92年起至93年6月止固定薪合
      計為4萬162元，自93年7月起至95年1月止合計為4萬1603
      元，自95年2月之後合計為5萬6000元，於96年以前，並得
      以假日出勤半天計給500元、假日出勤1天計給1000元之加
      班費等情，為兩造所不爭執，堪認兩造於訂立勞動契約時
      ，已就上訴人每月工作時間、可領取薪資內容等為合意。
      且上訴人於離職時之法定最低基本工資每月1萬5840元，
      每日528元，依上訴人自陳其於92年間假日出勤1.5日、93
      年間假日出勤2.5日、94年間假日出勤5.5日、95年間假日
      出勤8日（見原審卷第131、132頁），按基本工資計算，
      上訴人於92至96年間得領假日出勤工資分別為792元、132
      0元、2904元、4224元，惟上訴人自承伊已分別領取假日
      出勤加班費1500元、2500元、5500元、8000元，倘加計兩
      造約定月薪，實已高於前述法定基本工資，且上訴人自87
      年8月17日受僱被上訴人擔任業務員時起至96年5月14日離
      職時止，長達近9年期間均未曾就被上訴人未依固定薪給
      予假日出勤工資表示異議，自係同意被上訴人就假日出勤
      部分係依上開標準給付工資。而勞雇雙方於勞動契約成立
      之時，係基於平等之地位，勞工得依雇主所提出之勞動條
      件決定是否成立契約，如勞工自始對於勞動條件表示同意
      而受僱，而該條件亦未低於法定勞動條件之限制，卻於事
      後反於契約成立時之合意主張更高之勞動條件，顯難認符
      合誠信。而本件上訴人於受僱時，兩造已合意上訴人平日
      上、下班工作無需打卡即得領取固定月薪，於95年以前如
      假日出勤，半日可領取加班費500元、全日可領取加班費
      1000元，上訴人又未能提出其他證據證明其平日工作時間
      已逾法定工時亦應加計延時工資。則上訴人假日出勤情形
      ，被上訴人所給付工資既未低於法定基本工資加計延長工
      時，上訴人再反於兩造間合意，主張被上訴人應按固定薪
      計給假日出勤之延長工時工資，自非可採。
八、綜上所述，被上訴人調整其所屬業務員之業績標準、業務區
    域及未支付上訴人於96年1月21日假日出勤之加班費，既非
    屬不依勞動契約給付工作報酬之情形，且於上訴人勞動條件
    未為實質不利益之變更，亦未短付上訴人之加班費，則上訴
    人主張依勞動基準法第14條第1項第5款規定，不經預告終止
    與被上訴人間勞動契約，並依同法第17條規定請求被上訴人
    給付資遣費及依兩造間僱傭契約請求被上訴人給付92年起至
    96年5月止短付之加班費云云，自屬無據。從而，上訴人請
    求被上訴人給付伊50萬4267元，及自96年6月15日起至清償
    日止，按年息5%計算之利息，即無理由，其假執行之聲請亦
    失所附麗，應併予駁回。原審因而為上訴人敗訴之判決，及
    駁回其假執行之聲請，並無不合。上訴意旨指摘原判決不當
    ，求予廢棄改判，為無理由，應予駁回。
九、本件事證已臻明確，至於未論述之爭點；兩造其餘之攻擊或
    防禦方法；未經援用之證據，經本院斟酌後，認為均不足以
    影響本判決之結果，自無一一詳予論駁之必要，併此敘明。
十、據上論結，本件上訴為無理由，依民事訴訟法第449條第1項
    、第78條，判決如主文。
中    華    民    國    97    年    7    月    2    日
                  民事第十四庭
                        審判長法  官  張  蘭
                              法  官  袁靜文
                              法  官  黃麟倫
正本係照原本作成。
不得上訴。
中    華    民    國    97    年    7     月    2     日
                              書記官  王敬端


司法院資訊處製作；財團法人民間司法改革基金會備份。
